臺灣高等法院刑事判決　　　　　　　　　　　　　　九十一年度上訴字第六二三號
　　上　訴　人　臺灣桃園地方法院檢察署檢察官
　　被　　　告　甲○○
　　指定辯護人　本院公設辯護人
右上訴人因被告偽造有價證券等案件，不服臺灣桃園地方法院九十年度訴字第一六三
六號，中華民國九十年十二月三十一日第一審判決（起訴案號：臺灣桃園地方法院檢
察署九十年度偵字第一五四○○號）提起上訴，本院判決如左：
    主  文
上訴駁回。
    事  實
一、甲○○於民國（下同）八十八年年中，在桃園縣中壢市○○路附近之酒店結識乙
    ○○，竟意圖為自己不法之所有，於同年七月十六日，向鄧某謊稱：「其名為陳
    雅玲，父親欠人家錢要坐牢，媽媽活不下去，亟需用錢」，並稱：「每月十六日
    會給農會利息，每個月會還新台幣（下同）一萬五千元」等語，鄧某因而陷於錯
    誤，而由林女陪同至平鎮市農會提領現金一百五十五萬五千元，鄧某除留一萬元
  自用外，交付一百五十四萬五千元予林女。林女於八十八年九月十八日交付第三
    人支票二萬元，及同年九月二十日償還一萬五千元後，即避不見面，鄧某至其就
    讀之育達商職查詢，始知被騙。鄧某再要求林女清償，林女於同年十一月二十五
    日，清償現金二萬元現金後，又謊稱：該款項係其母吳淑娟所借，並意圖供行使
    之用，在桃園縣平鎮市○○○街周榮崧住處，委由不知情之周榮崧同時於本票上
    填寫票據應記載之事項（本票號碼分別為：四七六七二七、四七六七二八；本票
    發票日：八十八年七月十六日；到期日分別為：八十九年十月三日、八十九年十
    二月二十二日；票面金額分別為：六十萬元、八十萬元），並由甲○○同時偽簽
    並無其人「吳淑娟」名義之署押及蓋用其在桃園縣埔心某不詳地點利用不知情第
    三人偽刻「吳淑娟」印章之印文為發票人，而偽造完成二紙有價證券（本票），
    交予鄧某，於本票屆期後，林女又未清償，鄧某至本票上之住址查詢，方知林女
    之母並非吳淑娟，始悉上情。
二、案經乙○○訴由臺灣桃園地方法院檢察署檢察官偵查起訴。
    理    由
一、訊據被告甲○○對於右揭事實於偵查及原審法院審理時均自白不諱，核與被害人
    乙○○於偵查及原審審理時所指訴之情節相符，並經證人周榮崧於偵查中結證在
    卷，復有上述本票影本、活期儲蓄存款存摺各一份附卷可資佐證。雖被告於原審
    審理時陳稱，系爭本票上「吳淑娟」係伊在酒店上班之藝名云云，惟查告訴人係
    因被告曾對告訴人稱其就讀育達商職夜間部，且曾看過被告騎乘之機車，循線至
    育達商職查詢，始得知被告之真實姓名，被告無奈才交付系爭本票予告訴人，則
    告訴人既已循線查悉被告之真實姓名，被告為清償債務為何不以真實姓名簽立本
    票，又另向告訴人偽稱，該款項係其母「吳淑娟」所借，是被告前開所辯無非事
    後卸責之詞，要無足採。綜述，本件被告事證明確，犯行洵堪認定。
二、按行使偽造有價證券，以取得票面價值之對價，固不另論詐欺罪（最高法院二十
    五年上字第一八一四號，三十一年上字第四○九號判例），是被告雖將本票持以
    行使交付乙○○抵償債務，亦不另論詐欺罪責。又「如以偽造之有價證券供作擔
    保或作為新債清償而借款，則其借款之行為，為行使有價證券以外之另一行為，
    其間有方法結果關係，應論以詐欺罪之牽連犯」，固經最高法院六十二年度第一
    次刑庭庭長會議決定(一)在案，然查該決議係指行為人以偽造有價證券作為新債清
    償而借款，本案被告單純持偽造之有價證券抵償債務而獲延緩還債之利益，但並
    未再為借款，是與前開決議之情形不同。又按同時偽造同一被害人之多件同類文
    書或同一被害人之多張支票時，其被害法益仍僅一個，不能以其偽造之文書件數
    或支票張數，計算其法益。此與同時偽造不同被害人之文書或支票時，因有侵害
    數個人法益，係一行為觸犯數罪名者迥異（最高法院七十三年台上字第三六二九
    號判例參照）。核被告甲○○所為，係犯刑法第二百零一條第一項（公訴人贅引
    第二項）之意圖供行使之用而偽造有價證券罪及第三百三十九條第一項之詐欺罪
    。被告偽造「吳淑娟」印章乙顆，為其偽造「吳淑娟」印文之準備行為，於本票
    上偽造「吳淑娟」署押及印文之行為，為其偽造本票之部分行為；行使偽造本票
    之低度行為，為偽造本票之高度行為所吸收，均不另論罪。又被告囑不知情之刻
    印店偽刻「吳淑娟」印章，及使不知情之周榮崧在本票上填載本票應記載事項而
    偽造本票，均為間接正犯，公訴人漏未論及間接正犯，應予補充。被告所犯上開
    偽造有價證券及詐欺取財二罪間，有方法、結果之牽連關係，應從一重之偽造有
    價證券罪處斷。查被告簽發系爭本票係為延期清償債務而開立，告訴人與被告之
    間金錢借貸，係出於告訴人照顧被告之情誼，且被告會另簽開系爭本票，只是作
    為原借款之收據憑證而已，並非另有詐騙之意圖，情輕法重，犯罪之情節可堪憫
    恕，雖宣告法定最低本刑猶嫌過重，爰依刑法第五十九條規定減輕其刑。
三、原審以其罪證明確，同此事實認定，而適用刑法第二百零一條第一項、第三百三
    十九條第一項、第五十五條、第五十九條、第七十四條第一款、第九十三條第一
    項、第二百零五條、第二百十九條，罰金罰鍰提高標準條例第一條前段，並審酌
    被告犯罪動機、目的、手段、所生危害及犯罪後坦承犯罪態度良好等一切情狀，
    量處有期徒刑一年十月，並說明被告未曾受有期徒刑以上刑之宣告，有本院被告
    前案紀錄表一份在卷可稽，其僅因一時失慮，致罹刑典，事後已坦承犯行，並深
    具悔意，經此刑之宣告後，應知警惕而無再犯之虞，認所宣告之刑以暫不執行為
    適當，爰併予宣告緩刑四年，緩刑期內併付保護管束，用啟向上。復敘明偽造之
    「吳淑娟」印章乙顆雖未扣案，惟無證據足證已經滅失，應予沒收，又偽造之本
    票（本票上偽造之印文與署押為偽造本票之一部分，已因偽造本票之沒收而包含
    其內，不再重覆諭知沒收。）貳張，應依刑法第二百零五條規定沒收。經核原判
    決上開認事用法，洵無違誤，量刑亦屬妥適。
四、檢察官上訴意旨以原審所舉前開理由，只可為法定刑內從輕量刑之斟酌而已，不
    得據為酌量減輕其刑之理由，原審依刑法第五十九條規定酌量減輕其刑，其判決
    顯然違法，且被告之犯罪情狀並無可憫恕之處，亦無證據證明被告有悔改之意或
    無再犯之虞，是如不予執行刑罰，顯然不足以收警惕之效，原審宣告緩刑，自有
    不當等語。惟查，本件有情輕法重之情形，已如前述，法院自非不可裁量減輕其
    刑；又被害人已於本院審理時到庭陳稱，被告已經還了八十萬，剩下的也會慢慢
    還，我要原諒她，她不懂事又懷孕等語；另被告犯後態度尚非不良，本案亦已圓
    滿解決，又參酌被告已懷有身孕等情，有其庭呈孕婦健康手冊之記載可稽，原審
    適用刑法第五十九條減輕其刑，並判處緩刑，尚非有何違法不當之處，檢察官上
    訴仍執前開情詞指摘原判決不當，請求撤銷改判，為無理由，應予駁回。
據上論斷，應依刑事訴訟法第三百六十八條，判決如主文。
本案經檢察官田炳麟到庭執行職務。
中      華      民      國    九十一    年      五      月      三      日
                            臺灣高等法院刑事第十二庭
                                    審判長法  官  劉  景  星
                                          法  官  陳  博  志
                                          法  官  陳  志  洋
右正本證明與原本無異。
如不服本判決應於收受送達後十日內向本院提出上訴書狀，其未敘述上訴之理由者並
得於提起上訴後十日內向本院補提理由書（均須按他造當事人之人數附繕本）。
                                          書記官  蔡  佩  珊
中      華      民      國    九十一    年      五      月       三     日
附錄：本判決論罪科刑法條全文
刑法第二百零一條第一項：
意圖供行使之用，而偽造、變造公債票，公司股票或其他有價證券者，處三年以上十
年以下有期徒刑，得併三千元以下罰金。
刑法第三百三十九條第一項：
意圖為自己或第三人不法之所有，以詐術使人將本人或第三人之物交付者，處五年以
下有期徒刑、拘役或科或併科一千元（已提高十倍為一萬元）以下罰金。
